臺灣臺南地方法院民事判決
110年度訴字第1345號
原      告  吳柏壽  
訴訟代理人  陳冠仁律師
            嚴孟君律師
被      告  黃信融  
訴訟代理人  丁士哲律師
上列當事人間請求侵權行為損害賠償事件，本院於民國110年12
月20日言詞辯論終結，判決如下：
    主      文
一、被告應給付原告新臺幣250,000元，及自民國110年9月23日
    起至清償日止，按週年利率5％計算之利息。
二、原告其餘之訴駁回。
三、訴訟費用新臺幣10,900元，其中新臺幣2,725元由被告負擔
    ，其餘新臺幣8,175元由原告負擔。
四、本判決原告勝訴部分得假執行；被告如以新臺幣250,000元
    為原告預供擔保，得免為假執行。
五、原告其餘假執行之聲請駁回。
    事實及理由
一、原告起訴主張：
㈠、原告與訴外人甲○○為夫妻，婚後育有2名兒子。甲○○於民國10
    1年間任職於經濟部水利署南區水資源局（下稱南水局），
    被告為南水局經管課課長，被告明知甲○○為原告配偶，竟與
    甲○○為不當交往，常以辦理國家環境教育獎之業務為由，偕
    同甲○○出遊獨處。甲○○於105年9月間調任設計課正工程司承
    辦人，被告於106年初調任高屏溪攔河堰管理中心主任，二
    人已非同一課室，但被告與甲○○私下仍時常碰面，會相約在
    外獨處，原告於106年5月4日查詢ETC紀錄時，發現甲○○駕車
    前往臺南高鐵站方向，原告請友人至現場尋覓甲○○車輛，友
    人撞見被告駕駛車輛停放在甲○○車旁，讓甲○○下車，被告發
    現友人要拍照，立即叫甲○○趕緊開車離去。
㈡、原告多次質問被告，被告總以談論公事為由合理化二人作為
    ，被告曾承諾斷絕與甲○○間之聯繫，惟被告仍持續破壞原告
    與甲○○之夫妻關係。原告兒子於110年5月30日碰巧看見甲○○
    與被告互傳曖昧之對話訊息（下稱系爭對話訊息），系爭對
    話訊息出現調情與性暗示之用語。另媒體鏡週刊發現並跟拍
    被告與甲○○於110年7月14日相約於玉井運動公園，甲○○停車
    後走出公園，搭上被告車輛離去，被告將車輛停放於馬路旁
    ，並用遮陽板遮住前擋風玻璃，將駕駛座及副駕駛座位放倒
    ，被告與甲○○倒臥於車內獨處幽會長達1個多鐘頭，後被告
    將車子開回體育公園，在入口處甲○○下車而結束幽會。由系
    爭對話訊息及媒體報導、照片可知，被告承諾斷絕與甲○○間
    之聯繫均是謊言，原告多年來已數度告誡、制止被告，被告
    仍無悔意，持續與甲○○來往，嚴重侵害原告因婚姻關係所生
    之身分法益，致原告精神遭受極大痛苦，爰依民法第184條
    第1項及第195條第3項準用同條第1項之規定，請求被告賠償
    精神慰撫金新臺幣（下同）1,000,000元。
㈢、並聲明：
  ⒈被告應給付原告1,000,000元及自起訴狀繕本送達翌日起至清
    償日止，按週年利率5％計算之利息。
  ⒉願供擔保請准宣告假執行。
二、被告則以：
㈠、系爭對話訊息與鏡週刊之報導及照片，皆係偷拍取得，屬違
    法取得之證據，在證據禁止之審查程序中，進行利益權衡後
    ，應認上開證據違反人性尊嚴、人格權與隱私權之保障，應
    禁止使用上開證據。另有學者認為，以侵權行為法作為手段
    保護婚姻，其保護範圍不應超過貞操義務之範圍，在不違反
    貞操義務之下，任何人與他人之交往行為不論程度如何、是
    否與社會主流道德觀念相符、不論結交之對象是否已婚，均
    不構成配偶權或基於配偶關係之身分法益侵害，無需討論是
    否情節重大。嬉鬧言語、曖昧通訊、密集聯絡之行為，屬人
    格自由不受約制之範圍，不應評價為逾越男女交往之行為，
    每個人不能因為結婚就放棄交友、言論等自由。
㈡、被告與甲○○為多年同事、好友，並無曖昧，被告任職南水局
    經管課課長時，與甲○○一起爭取國家教育環境獎，最終贏得
    全國第一名的殊榮，在此期間，甲○○因家庭因素、夫妻感情
    不睦而影響工作，被告協助排解舒緩其低落之心情，讓甲○○
    能定心工作，而原告與甲○○之感情早已不睦，並非被告所造
    成。又因國家教育環境之業務，被告與甲○○共乘一車拜訪相
    關團體、教授、機關，此為業務所必須，絕無原告所稱藉出
    差名義出遊獨處，且在水利工程單位，男女共乘一車出差實
    屬平常。
㈢、被告否認與甲○○有逾越男女正常交往之行為，系爭對話訊息
    是開玩笑式之嬉鬧言語，被告與甲○○相談對話常常無所顧忌
    ，對話大多數為公事，偶爾才穿插一些開玩笑的嬉鬧言語，
    但也僅止於嬉鬧，並無任何曖昧。如系爭對話訊息中「小胖
    弟有沒有被刺到」，是因為被告有次上廁所被拉鍊夾到生殖
    器受傷很痛，後來上藥而將部分陰毛剔除，剔除後覺得刺刺
    的，曾向甲○○閒聊此事，所以才有上開嬉鬧對話。
㈣、鏡週刊報導及照片指稱被告與甲○○於車內幽會云云，惟當日
    被告與甲○○在車內交談，因中午豔陽高照，即便車內有冷氣
    ，仍高溫炙人，被告才會用遮陽板把前擋風玻璃遮住以阻擋
    陽光曝曬，且被告絕無將駕駛座及副駕駛座位放倒，況被告
    如有非份之圖，應將車輛停放於隱蔽且難人發現之處，怎會
    於中午時分停在大馬路旁人車路過頻繁之處，有違常理。
㈤、並聲明：
  ⒈原告之訴及假執行之聲請均駁回。
  ⒉如受不利判決，願供擔保請准宣告免為假執行。
三、得心證之理由：
㈠、原告主張被告與甲○○有逾越一般異性朋友間之正常往來互動
    ，而侵害原告基於配偶之身分法益且情節重大等語，並提出
    兩造於106年6月、7月間之簡訊（下稱系爭簡訊，見補字卷
    第33至39頁）、系爭對話訊息（見補字卷第41至51頁）、
　　媒體報導及照片（見補字卷第53至61頁）為證。被告不爭執
    確有系爭簡訊、系爭對話訊息及媒體報導、照片，惟辯稱：
    系爭對話訊息與媒體報導之照片，皆偷拍取得，應不予援用
    該證據等語。是本件首應審酌原告所提之系爭對話訊息與媒
    體拍攝之照片有無證據能力。經查：
　⒈民事訴訟之目的旨在解決紛爭，維持私法秩序之和平及確認
    並實現當事人間實體上之權利義務，為達此目的，有賴發現
    真實，與促進訴訟。惟為發現真實所採行之手段，仍應受諸
    如誠信原則、正當程序、憲法權利保障及預防理論等法理制
    約。又民事訴訟之目的與刑事訴訟之目的不同，民事訴訟法
    並未如刑事訴訟法對證據能力設有規定，就違法收集之證據
    ，在民事訴訟法上究竟有無證據能力？尚乏明文規範，自應
    權衡民事訴訟之目的及上述法理，從發現真實與促進訴訟之
    必要性、違法取得證據所侵害法益之輕重、及防止誘發違法
    收集證據之利益（即預防理論）等加以衡量，非可一概否認
    其證據能力。苟欲否定其證據能力，自須以該違法收集之證
    據，係以限制他人精神或身體自由等侵害人格權之方法、顯
    著違反社會道德之手段、嚴重侵害社會法益或所違背之法規
    旨在保護重大法益或該違背行為之態樣違反公序良俗者，始
    足當之（最高法院104年度台上字第1455號判決意旨）。
　⒉衡諸妨害他人配偶權益之不法行為，常以隱秘方式為之，被
    害人不易舉證，應自誠信原則、正當程序原則、憲法權利之
    保障、侵害法益之輕重、發現真實與促進訴訟之必要性及比
    例原則等，加以衡量其違法取得之證據有無證據能力。觀諸
    原告所提之系爭對話訊息，為被告與甲○○私下互動往來所為
    ，本非原告可輕易取得。原告稱系爭對話訊息是其兒子巧見
    並拍照傳送給原告，審酌系爭對話訊息與證明原告起訴主張
    侵權事實之存否有關連，亦無證據證明原告唆使兒子取證，
    退步言，縱原告兒子協助原告取證而有侵犯被告及甲○○之隱
    私權，但原告與甲○○之婚姻關係尚存續中，原告或其兒子非
    刻意破解密碼、或以強暴脅迫方式命令甲○○解鎖手機，取得
    系爭對話訊息非以顯著違反社會道德之手段為之。另媒體報
    導所拍攝之照片，被告固稱是原告透露或請媒體拍照、撰文
    等情，然原告為甲○○之配偶，不論是請友人、徵信社或媒體
    為維護原告權益而進行蒐證，亦非以強暴脅迫方式取得，況
    被告將車輛停放於路邊之公眾往來道路，媒體記者亦未窺視
    、竊聽被告與甲○○於車內之非公開之活動、言論、談話或身
    體隱私部位，僅是拍攝甲○○進出車輛及遮上遮陽板之照片。
    審酌以上，原告欲使用系爭對話訊息、媒體拍攝之照片，用
    以證明被告侵害其配偶權益之不法行為，暨維護其身分法益
    之訴訟權益，促進法院發現真實，與侵害被告、甲○○之隱私
    權相比，原告之訴訟權益更殊值保護，本院認為原告所提之
    系爭對話訊息、媒體拍攝照片有證據能力，被告辯稱違反人
    性尊嚴、人格權與隱私權之保障
　　，不能作為證據使用等語，尚無可採。
㈡、因故意或過失，不法侵害他人之權利者，負損害賠償責任。
    故意以背於善良風俗之方法，加損害於他人者亦同。不法侵
    害他人之身體、健康、名譽、自由、信用、隱私、貞操，或
    不法侵害其他人格法益而情節重大者，被害人雖非財產上之
    損害，亦得請求賠償相當之金額。前開規定，於不法侵害他
    人基於父、母、子、女或配偶關係之身分法益而情節重大者
    ，準用之，民法第184條第1項、第195條第1項前段、第3項
    分別定有明文。又婚姻係以夫妻之共同生活為其目的，配偶
    應互相協力保持其共同生活之圓滿安全及幸福，而夫妻互守
    誠實，係為確保其共同生活之圓滿安全及幸福之必要條件，
    故應解為配偶因婚姻契約而互負誠實之義務，配偶之一方行
    為不誠實，破壞共同生活之圓滿安全及幸福者，即為違反因
    婚姻契約之義務而侵害他方之權利（參看最高法院55年台上
    字第2053號民事判例，本則判例，依據108年1月4日修正，1
    08年7月4日施行之法院組織法第57條之1第2項，其效力與未
    經選編為判例之最高法院裁判相同）。所謂配偶權，指配偶
    間因婚姻而成立以互負誠實義務為內容的權利。職是，如明
    知為他人配偶卻故與之交往，其互動方式依社會一般觀念，
    已足以動搖婚姻關係所重應協力保持共同生活圓滿安全幸福
    之忠實目的時，茍配偶確因此受精神上痛苦，自亦得依法請
    求賠償。是侵害配偶權之行為，並不以通姦行為為限，倘夫
    妻任一方與他人間存有逾越結交普通朋友等一般社交行為之
    不正常往來，其行為已逾社會一般通念所能容忍之範圍，已
    達破壞婚姻共同生活之圓滿安全及幸福之程度，即足當之。
    原告主張被告與甲○○有逾越一般異性朋友間之正常往來互動
    ，而侵害原告基於配偶之身分法益且情節重大，以系爭簡訊
    、系爭對話訊息及媒體拍攝之照片為證。被告不爭執確有系
    爭對話訊息及媒體拍攝之照片，惟辯稱系爭對話訊息僅係玩
    笑式之嬉鬧言語、因甲○○要祝賀被告升任至北部任職而至車
    上閒聊並恭賀被告等語。就此：
　⒈觀之系爭對話訊息（見補字卷第41至51頁），被告與甲○○利
    用通訊軟體相互調情、言談親密，如甲○○傳送「晚一點找你
    抱抱」、「剛聽到你可愛的聲音」、「我就變可愛了」、「
    小胖弟有沒有被刺到」、「我很想他ㄋㄟ」、「好想打你屁屁
    」、「有時睡覺前摸一下妹妹」、「摸摸，我就睡著了」、
    「想抱抱」等語，被告亦回稱如「這麼忙還會想嗎」、「摸
    一下（指妹妹）比較好睡」，且二人互傳諸多抱抱親親之貼
    圖，逾越男女正常來往分際，任何人觀看系爭對話訊息即會
    產生被告與甲○○為交往中男女朋友或夫妻之認知。
　⒉衡諸常情，已婚女性與已婚男性多會避免單獨相處，避免瓜
    田李下、遭人議論。被告與甲○○於110年7月14日上午於曾文
    水庫辦公區參與主管會報後，被告與甲○○共乘一車至玉井台
    3線中華路與和平街口前之大馬路旁，於車內獨處，為被告
    所不爭執，且有媒體拍攝之照片附卷可按（見補字卷第53至
    59頁），被告辯稱用遮陽板把前擋風玻璃遮住以阻擋陽光曝
    曬等語，惟被告與甲○○果有寒暄、聊天、祝賀被告北上任職
    之對話需要，自可於南水局主管會報後，於曾文水庫之會議
    地點，或鄰近之餐廳或咖啡廳用餐聊天，餐廳冷氣開放，舒
    適涼爽，何必於車內遭豔陽炙曬，才使用遮陽板把前擋風玻
    璃遮住。況被告與甲○○既已各自駕車前往玉井運動公園停車
    場，公園內亦有遮蔽風雨之涼亭、陰涼處，何不於公園內交
    談，被告捨此不為，反而與甲○○於車內交談並以遮陽板將前
    擋風玻璃遮住，實有違常理，已超過一般朋友正常社交行為
    之應有分際，逾越社會一般通念對於已婚男女與異性互動往
    來時所能容忍之範圍。
　⒊由以上⒈及⒉可認定被告與甲○○互動親密，言談曖昧，此舉有
    破壞、動搖原告與甲○○間婚姻共同生活之圓滿、安全及幸福
    之故意，亦足以破壞原告婚姻之圓滿安全及幸福，自屬侵害
    配偶權之行為，而構成民法第184條第1項前段規定之侵權行
    為，被告應負損害賠償責任，原告請求被告賠償其損害，自
    屬有據。
　⒋至原告提出106年6月、7月間之系爭簡訊，主張被告早已侵害
    原告之配偶權等語。惟原告主張104至106年間侵害配偶權之
    事，除系爭簡訊外別無證據作為佐證，而系爭簡訊之內容尚
    難認定被告與甲○○已有超過一般朋友正常社交行為之應有分
    際，此部分非在本院認定構成侵權行為之範圍，一併敘明（
    本院認定的是系爭對話訊息及媒體拍攝之照片）。
  ⒌至被告辯稱原告與甲○○本已婚姻不睦，絕非被告介入其二人
    之婚姻等語。惟原告與甲○○原先婚姻和睦與否，並非本件被
    告有無侵害配偶權之判斷標準，或許原告與甲○○本有婚姻相
    處之問題，然被告侵害配偶權之行為亦加劇與撕裂渠二人之
    婚姻關係，附此敘明。
㈢、原告得請求之慰撫金若干為適當？
  ⒈不法侵害他人之人格權，被害人受有非財產上損害，請求加
    害人賠償相當金額之慰撫金時，法院對於慰撫金之量定，應
    斟酌實際加害情形、所造成之影響、被害人所受精神上痛苦
    之程度、雙方之身分、地位、經濟狀況及其他各種情形，以
    核定相當之數額（參看最高法院47年台上字第1221號、51年
    台上字第223號民事判例，上開判例，依據108年1月4日修正
    ，108年7月4日施行之法院組織法第57條之1第2項，其效力
    與未經選編為判例之最高法院裁判相同）。而身分法益與人
    格法益同屬非財產法益，依同一理由，上開最高法院有關人
    格法益受侵害而酌定慰撫金之標準，自得為本件衡量因身分
    法益受侵害所生損害賠償金額之參考。
  ⒉審酌被告上開行為，已侵害原告基於配偶關係之人格法益情
    節重大，原告精神上自受有痛苦，原告與甲○○結縭十數年，
    復育有2名未成年之兒子，遭逢此事後，精神上所受痛苦自
    非輕微，斟酌被告當時為高屏溪攔河堰管理中心主任，已屬
    中高階之公務人員，原告亦從事公職，兩造均有一定身分、
    地位，又兩造均為碩士畢業，年收各約100餘萬元，有兩造
    稅務電子閘門財產所得調件明細表可佐，認原告請求之非財
    產上損害以250,000元為適當，逾此金額之請求，即非適宜
    。
四、綜上所述，原告依民法第184條第1項前段、第195條第1項、
    第3項規定，請求被告給付250,000元，及自起訴狀繕本送達
    翌日即110年9月23日起（見本院卷第23頁）至清償日止，按
    週年利率5％計算之利息，為有理由，應予准許，逾此範圍之
    請求，為無理由，應予駁回。
五、原告勝訴部分所命給付之金額未逾50萬元，依民事訴訟法第
    389條第1項第5款之規定，依職權宣告假執行，至原告敗訴
    部分，其假執行之聲請失所附麗，應予駁回。另依被告聲請
    ，宣告被告如為原告預供擔保，得免為假執行。爰諭知如主
    文第4項所示。
六、法院為終局判決時，應依職權為訴訟費用之裁判；又各當事
    人一部勝訴，一部敗訴者，其訴訟費用，由法院酌量情形，
    命兩造以比例分擔或命一造負擔，或命兩造各自負擔其支出
    之訴訟費用。民事訴訟法第87第1項、第79條分別定有明文
    。本件原告之訴為一部有理由，一部無理由，本案訴訟費用
    即第一審裁判費10,900元，其中2,725元由被告負擔，其餘8
    ,175元由原告負擔。
七、本件事證已臻明確，兩造其餘攻擊防禦方法及舉證，核與本
    判決之結果不生影響，爰不另為贅論，附此敘明。
八、據上論結，原告之訴為一部有理由，一部無理由，判決如主
    文。
中　　華　　民　　國　　110 　年　　12　　月　　30　　日
                  民事第三庭       法　官　羅郁棣
以上正本證明與原本無異。
如不服本判決，應於送達後20日內向本院（台南市○○路0段000
號）提出上訴狀（須按他造當事人人數附繕本）。
中　　華　　民　　國　　111 　年　　1 　　月　　4 　　日
　　　　　　　                     書記官  周玉茹